---
date: 2023-05-25
output: html_document
title: "Paiche"
---

```{r, setup, include=FALSE}  
knitr::opts_knit$set(root.dir = "~/op_projects/paiche-pesca-ilegal/")
```

Responderemos la siguiente información sobre la data de paiche:
- ¿Cuántas observaciones y cuántas variables hay en la base?

## Importar datos procesados
    
```{r} 
library(tidyverse)
library(lubridate)
library(googlesheets4)
library(DT)

# Importar datos
comercio_paiche <- read_sheet(
    "https://docs.google.com/spreadsheets/d/1R8dvmR_qwaWnozbKpNVULuD_Nw_VlX_7PCUrPaCG1OE/edit#gid=0"
) 
```

## Explorando datos
```{r}
comercio_paiche %>% 
    glimpse()
```

```{r}
comercio_paiche %>% 
    count(Term,sort = T)
```

```{r}
comercio_paiche %>% 
    count(Purpose,sort = T)
```
```{r}
comercio_paiche %>% 
    count(Source,sort = T)
```

```{r}
comercio_paiche %>% 
    count(Term, Unit,sort = T)  %>% 
    datatable()
```

## Limpiando datos 

```{r}
comercio_paiche <- comercio_paiche %>% 
    mutate(
        Term = case_when(
            Term == 'bodies' ~ "Cuerpos",
            Term == 'bones' ~ "Huesos",
            Term == 'carvings' ~ "Productos tallados",
            Term == 'cloth' ~ "Tela",
            Term == 'derivatives' ~ "Derivados",
            Term == 'fingerlings' ~ "Jaramugos (Cría de pez)",
            Term == 'garments' ~ "Prendas",
            Term == 'leather products (large)' ~ "Cuero grande",
            Term == 'leather products (small)' ~ "Cuero pequeño",
            Term == 'live' ~ "Vivo",
            Term == 'meat' ~ "Carne",
            Term == 'plates' ~ "Napa (Fibra textil)",
            Term == 'scales' ~ "Escamas",
            Term == 'skin pieces' ~ "Piezas de piel",
            Term == 'specimens' ~ "Especímenes",
            Term == 'trophies' ~ "Trofeos",
            Term == 'unspecified' ~ "Sin específicar",
            Term == 'fins' ~ "Aletas",
            Term == 'jewellery' ~ "Joyería",
            Term == 'skeletons' ~ "Esqueletos",
            Term == 'skins' ~ "Pieles"

        )
    )
```


## Comparando Términos y Unidades a nivel mundial

```{r}
plot_comparacion <- comercio_paiche %>% 
    group_by(Term,Unit) %>% 
    summarise(
        cantidad_importador = sum(`Importer reported quantity` ,na.rm = T),
        cantidad_exportador = sum(`Exporter reported quantity`,na.rm = T)
    )  %>% 
    pivot_longer(3:4, names_to = "tipo", values_to = "cantidad") %>% 
    ggplot(
        aes(x=tipo, y = cantidad , fill = tipo)
    )+
    geom_bar(stat = "identity", position = "dodge")+
    facet_grid(Term~Unit, scales = "free", space = "free_x", labeller = labeller(Term = label_wrap_gen(width = 16)))+
    theme_bw() +
      theme(strip.text.y = element_text(angle = 0),
            legend.position = "none")

plot_comparacion
```

```{r}
#guardar plot_comparacion en png
ggsave(
    filename = "plots/plot_comparacion_mundo_paiche.png",
    plot = plot_comparacion,
    width = 30,
    height = 30,
    units = "cm"
)
```

## Comparando Términos y Unidades a nivel Perú
```{r}
library(scales)
plot_comparacion <- comercio_paiche %>% 
    filter(Exporter == 'PE') %>% 
    group_by(Term,Unit) %>% 
    summarise(
        cantidad_importador = sum(`Importer reported quantity` ,na.rm = T),
        cantidad_exportador = sum(`Exporter reported quantity`,na.rm = T)
    )  %>% 
    pivot_longer(3:4, names_to = "tipo", values_to = "cantidad") %>% 
    ggplot(
        aes(x=tipo, y = cantidad , fill = tipo)
    )+
    geom_bar(stat = "identity", position = "dodge")+
    facet_grid(Term~Unit, scales = "free", space = "free_x", labeller = labeller(Term = label_wrap_gen(width = 16)))+
    theme_bw() +
      theme(strip.text.y = element_text(angle = 0),
            legend.position = "none")


    
plot_comparacion
```

```{r}
#guardar plot_comparacion en png
ggsave(
    filename = "plots/plot_comparacion_peru_paiche.png",
    plot = plot_comparacion,
    width = 30,
    height = 30,
    units = "cm"
)
```

## Comparando Términos y Unidades a nivel Brazil

```{r}
library(scales)
plot_comparacion <- comercio_paiche %>% 
    filter(Exporter == 'BR') %>% 
    group_by(Term,Unit) %>% 
    summarise(
        cantidad_importador = sum(`Importer reported quantity` ,na.rm = T),
        cantidad_exportador = sum(`Exporter reported quantity`,na.rm = T)
    )  %>% 
    pivot_longer(3:4, names_to = "tipo", values_to = "cantidad") %>% 
    ggplot(
        aes(x=tipo, y = cantidad , fill = tipo)
    )+
    geom_bar(stat = "identity", position = "dodge")+
    facet_grid(Term~Unit, scales = "free", space = "free_x", labeller = labeller(Term = label_wrap_gen(width = 16)))+
    theme_bw() +
      theme(strip.text.y = element_text(angle = 0),
            legend.position = "none")


    
plot_comparacion
```

```{r}
#guardar plot_comparacion en png
ggsave(
    filename = "plots/plot_comparacion_brasil_paiche.png",
    plot = plot_comparacion,
    width = 30,
    height = 30,
    units = "cm"
)
```




## Evolución de exportaciones de carne en Kg de Paiche

```{r}
comercio_paiche %>% 
    filter(Unit == 'kg',
           Term  == 'Carne') %>%
    group_by(Exporter, Year,) %>% 
    summarise(
        kg = sum(`Exporter reported quantity`, na.rm = T)
    ) %>% 
    ggplot(
        aes(x = Year, y = kg, color = Exporter)
    )+
    geom_line()
```

```{r}
carne_paiche_peru_vs_brazil <- comercio_paiche %>% 
    filter(Unit == 'kg',
           Term  == 'Carne',
           Exporter %in% c("BR","PE")) %>%
    group_by(Exporter, Year) %>% 
    summarise(
        kg_importador = sum(`Importer reported quantity`, na.rm = T),
        kg_exportador = sum(`Exporter reported quantity`, na.rm = T)
    ) %>% 
    pivot_longer(3:4, names_to = "tipo", values_to = "kg") %>%
    ggplot(
        aes(x = Year, y = kg, fill = tipo)
    )+
    geom_col(position = "dodge")+
    facet_wrap(~Exporter)+
    scale_x_continuous(name="Year", labels=as.character(comercio_paiche$Year), breaks = comercio_paiche$Year)
carne_paiche_peru_vs_brazil
```

```{r}
#guardar plot_comparacion en png
ggsave(
    filename = "plots/plot_carne_paiche_peru_vs_brazil.png",
    plot = carne_paiche_peru_vs_brazil,
    width = 45,
    height = 20,
    units = "cm"
)
```